臺灣高等法院民事判決　九十一年度訴易字第九四號
　　　原　　　告　甲○○
　　　被　　　告　乙○○
右當事人間，因被告傷害案件，原告提起附帶民事訴訟，由本院刑事庭裁定移送，本
院判決如左：
被告應給付原告新臺幣陸仟貳佰捌拾元，並自民國九十一年七月六日起至清償日止，
按週年利率百分之五計算之利息。
原告其餘之訴駁回。
訴訟費用由被告負擔千分之七，其餘由原告負擔。
一、原告起訴主張：被告於民國（下同）八十九年九月三十日下午五時許，因與原告
　　為安裝原告住處鋁門窗之事宜，在原告之臺北縣淡水鎮○○路○段一○九號住處
　　與原告發生爭執，夥同其子杜佳勳、陳冠銘欲將所安裝之鋁門窗拆回為原告所阻
　　止，竟基於傷害之犯意，以手拉扯原告衣服，腳踢原告膝蓋，使原告受有右膝挫
　　傷併肌腱炎、「脫出性痔瘡」之傷害，原告因而發生醫療費新臺幣 (下同) 二萬
　　四千六百元、工作損失二十四萬元、精神損害六十四萬元等損害，為此，求為命
　　被告給付九十萬元本息之判決。
二、被告則以：原告於前揭時地，認為被告為其安裝之鋁門窗有瑕疵，拒付工程款而
　　與被告發生口角爭執，在被告欲拆回修繕時，竟推打被告，進而持菜刀欲砍殺被
　　告為其妻所阻，又取出一百五十公分長之鐵棍攻擊被告頭部，被告不支倒地而昏
　　迷，經送醫急救，被告並無傷害原告之行為，其所受右膝挫傷併肌腱炎之傷害顯
　　不實在，其「脫出性痔瘡」亦係固有之舊疾，與被告無涉等語，資為抗辯；對於
　　原告之訴，求為予以駁回之判決。
三、原告主張被告於右揭時地，與原告因安裝原告住處鋁門窗之事宜，與原告發生爭
　　執，乃與其子杜佳勳、陳冠銘欲將所安裝之鋁門窗拆回為原告所阻止等事實，為
　　被告所不爭執，惟對於原告主張被告因而以手拉扯原告衣服，腳踢原告膝蓋，使
　　原告受有右膝挫傷併肌腱炎之事實，則予以否認；經查：
(一)被告乙○○至原告住處拆鋁門窗時，於拆到最後一個鋁門窗時，原告前往阻止，
　　被告如何以手拉扯其衣服，以腳踢打其膝蓋，嗣由被告之子杜佳勳、陳冠銘復持
　　木棍與被告共同將原告由前廳逼往後廳之事實，業據原告於警訊時供稱：「乙○
　　○因不滿就說錢我不要了，鋁門窗我要拔回去，就在當場我就與乙○○發生拉扯
　　因而發生扭打」、檢察官偵查中指稱：「那天乙○○一來我家，就要拆鋁門窗，
　　共有四個鋁窗，乙○○拆最後一個時，我去阻止他」、「乙○○用腳踢我」、「
　　乙○○和他二個兒子到我家門口，就拆我的門，拆到第四片時，我去拉乙○○不
　　讓他拆，乙○○二個兒子在客廳打我，父子三人在前廳打我到後廳，當時乙○○
　　的二個兒子出去，從車上帶來木棍」、「乙○○用腳踢我」及於原法院刑事庭審
　　理中供稱：「我是從客廳被打到後面飯廳」、「我都是被他們打的」等語；經核
　　與在場目擊證人即原告之妻張陳寶月於偵查中供證：「我先生被打慢慢往屋內退
　　，我見乙○○的二個兒子又進來各帶一支長棍」、「我有看到乙○○與他二個兒
　　子一起打甲○○」、及原法院刑事庭審理時證稱：「當天我從廚房出來我看到我
　　先生被他們打，結果慢慢退到走廊，走廊後面是後廳，後來乙○○的兒子各拿一
　　支長棍出來，我確實有看到乙○○打甲○○，他們是打我先生的胸部及膝蓋，衣
　　服也破破爛爛了，後來乙○○的二個兒子到外面拿木棍時，我先生就後退」等語
　　之情節尚屬相符，而被告之子即證人陳冠銘復於原法院刑事庭審理時坦承於被告
　　與原告發生爭執時，被告確曾加以阻擋原告，不讓其走過來等情，證人杜佳勳復
　　自承當天有與陳冠銘有持木棍等語，益徵原告指稱被告於當天拆卸鋁門窗時，原
　　告前往阻止時，反遭被告用手拉址衣服以腳踢打膝蓋，嗣被告之子杜佳勳及陳冠
　　銘持木棍將其逼往後廳之事實，尚非子虛，且有有原告提出余忠直診所診斷證明
　　書乙紙附於刑事卷足憑；被告亦因而為本院刑事庭判處拘役五十日確定，有本院
　　九十一年度上易字第九一七號、原法院九十年度易字第七九七號刑事判決在卷足
　　稽；原告主張被告傷害其膝蓋，致其右膝挫傷併肌腱炎之事實，應堪信為真實。
(二)原告雖曾於事發當日之八十九年九月三十日往前往淡水馬偕醫院就醫，未能提出
　　當日受傷就診之診斷書，而提出十月二日之余忠直診所診斷證明書；惟查八十九
　　年九月三十日係星期六，有原告於原法院刑事庭提出當天之日曆紙供核閱無訛，
　　並附萬年曆　(當日係２０００／９／３０〔六〕)一份附於刑事卷，而淡水馬偕
　　醫院一般門診星期六僅至中午十二時三十分止，有馬偕紀念醫院門診就診須知一
　　份附於刑事卷足稽；本件係發生於八十九年九月三十日下午五時許，若前往馬偕
　　醫院就診，揆諸首開說明，顯已逾一般門診時間而須掛急診，急診之掛號費須六
　　百元，一般門診僅須一百元，且醫院急診因僅有值班醫師，醫院不出具診斷書，
　　除非病人堅持開立，否則通常於急診後再於一般門診前往就醫取得診斷書 (故診
　　斷證明書上之開立日期通常係一般門診日期，並註明病患前往急診日期) ，此為
　　一般急診之常態，而依原告於偵查中所提與被告試行和解不成立證明書及所提說
　　明顯示，原告確曾前往淡水馬偕醫院欲掛急診，但因顧念家人擔心，而向醫師表
　　示一般門診時間再來；又因當晚十一時許，派出所黃政棋警員向其表示八十九年
　　十月二日上午可試行和解，若未和解再到醫院就診，索取診斷證明書，而八十九
　　年十月二日上午確實在派出所試行和解未果，原告始前往余忠直診所就診而取得
　　診斷證明書等事實，有水源里里長徐榮樹證明書及余忠直診所證明書各一份附卷
　　可稽，足證原告於事發當日確曾前往淡水馬偕醫院就醫，惟因該日係假日須掛急
　　診其掛號費顯然較高，且急診病患開立驗傷單須堅持開立，但原告所受之傷害為
　　右膝挫傷併肌腱炎，尚非嚴重，且因原告欲與被告試行和解，而於和解不成立後
　　始於同日下午前往診所就醫，均極合乎情理之事實，被告抗辯原告未提出淡水馬
　　偕醫院之診斷證明書，否認原告受傷之事實，實無可採。
四、按：因故意或過失，不法侵害他人之權利者，負損害賠償責任。民法第一百八十
　　四條第一項前段定有明文。因故意或過失不法侵害他人之權利者，負擔損害賠償
　　責任，此在民法第一百八十四條第一項規定甚明。所謂權利，應指一切私權而言
　　，故因身體上所受損害致生財產上之損害者，當然包括在內。最高法院三十九年
　　度台上字第九八七號亦著有判例可資參照。本件被告於右揭時地因其傷害之侵權
　　行為，致原告身體受傷支付醫療費用，其侵害原告之權利，至為明確。依前揭法
　　條規定、判例意旨，自應負賠償醫療費之損害。原告請求被告應賠償其醫療費一
　　千二百八十元，業據提出被告不爭執之醫療收據為憑，應予准許。逾越上開金額
　　之請求為其直腸外科之醫療費用，要與被告傷害其膝蓋無涉，於法無據，不宜准
　　許，詳如後述。
五、查：不法侵害他人之身體、健康、名譽、自由、信用、隱私、貞操，或不法侵害
　　其他人格法益而情節重大者，被害人雖非財產上之損害，亦得請求賠償相當之金
　　額。民法第一百九十五條第一項前段亦定有明文。惟所謂相當，自應以實際加害
　　情形與其所受傷害是否重大，及被害者之身份地位與加害人經濟狀況等關係定之
　　。有最高法院四十七年度台上字第一二二一號判例足資參照。本件被告因傷害之
　　侵權行為，致原告受有右膝挫傷併肌腱炎之傷害，依其自事發日至醫療之日，時
　　隔三日之情，所受傷害尚屬輕微，而非重大；本院參酌兩造學歷、職業、經濟狀
　　況及刑事判決等一切情形，認原告請求被告其非財產上之精神慰撫金，以五千元
　　方為相當，逾此範圍之請求，尚嫌過高，不宜予以准許。
六、原告另主張被告之傷害行為，致其受有「脫出性痔瘡」之傷害等語。惟查原告確
　　曾於七十八年一月十二日及七十八年一月二十三日兩次至淡水馬偕醫院治療痔瘡
　　疾病之事實，有淡水馬偕醫院九十年十二月六日馬院醫外字第九０二四六八號函
　　附於原法院前揭刑事卷足稽；原告之「脫出性痔瘡」係屬舊疾，為直腸外科，要
　　與被告傷害其膝蓋之事實無涉，原告據以請求被告賠償其直腸外科 (醫療單據之
　　科別為直外) 之醫療費用，要非有據，應予駁回。
七、原告又主張其受有工作損失二十四萬元，無非以其因「脫出性痔瘡」手術，歷經
　　四個月無法工作之損害為其依據等語；惟原告之「脫出性痔瘡」係屬舊疾，與被
　　告之傷害侵權行為無涉，已如前述，且被告傷害其膝蓋部分，由其能於延後三日
　　始行就醫之情況，不致影響其工作之能力；從而，其請求工作損失二十四萬元，
　　自屬無據，不予准許。
八、綜合上述，原告依前揭法條規定，請求被告賠償其損害於六千二百八十元之範圍
　　內，於法有據，應予准許，逾越上開範圍之請求，自屬無據，而為無理由，應予
　　駁回。
九、給付無確定期限者，債務人於債權人得請求給付時，經其催告而未為給付，自受
　　催告時起，負遲延責任。其經債權人起訴而送達訴狀，或依督促程序送達支付命
　　令，或為其他相類之行為者，與催告有同一之效力。前項催告定有期限者，債務
　　人自期限屆滿時起負遲延責任。遲延之債務，以支付金錢為標的者，債權人得請
　　求依法定利率計算之遲延利息。應付利息之債務，其利率未經約定，亦無法律可
　　據者，週年利率為百分之五。民法第二百二十九條第二項、第三項、第二百三十
　　三條第一項前段、第二百零三條分別定有明文。本件原告請求被告賠償其損害，
　　以給付金錢為標的，未約定利息，又無確定給付期限，其併請求自起訴狀繕本送
　　達翌日即九十一年七月六日起至清償日止，按週年利率百分之五計算之利息，於
　　法尚非無據，亦應准許。
據上論結，本件原告之訴部分為有理由、部分為無理由，爰判決如主文。
中　　　華　　　民　　　國　　九十一　　年　　　十　　　月　　二十二　　日
                              民事第十二庭
   　　　　                       審判長法  官　林  丁  寶
   　　　　　　　                       法  官　林  恩  山
   　　　　　　　                       法  官　陳  博  享
右正本係照原本作成。
不得上訴。
中　　　華　　　民　　　國　　九十一　　年　　　十　　　月　　二十三　　日
　　　　　　　　　　　　　　　　　　　　書記官  鄭  靜  如
